【裁判字號】    98,消債更,90
【裁判日期】    990308
【裁判案由】    更生事件
【裁判全文】
臺灣花蓮地方法院民事裁定            98年度消債更字第90號
聲  請  人  甲○○
上列當事人因消費者債務清理事件聲請更生，本院裁定如下：
    主  文
聲請駁回。
聲請費用由聲請人負擔。
    理  由
一、按債務人與金融機構協商成立者，不得聲請更生或清算，但
    因不可歸責於己之事由，致履行顯有重大困難者，不在此限
    ，消費者債務清理條例第151條第6項定有明文。又聲請更生
    或清算不合程式或不備其他要件者，法院應以裁定駁回之，
    復為同條例第8條前段所明定。是債務清償方案成立後，固
    由債務人按其條件履行，惟需於其後發生情事變更，在清償
    期間收入或收益不如預期，致該方案履行困難甚或履行不能
    ，因不可歸責於己，始能依本條例第151條第5項但書之規定
    聲請更生或清算。此項規定旨在避免債務人任意毀棄已成立
    之協商，濫用更生或清算之裁判上債務清理程序，蓋以債務
    清償方案係經當事人行使程序選擇權所為之債務清理契約，
    債務人自應受該成立之協議所拘束。
二、本件聲請意旨固略以：聲請人於民國95年5月間協商時，每
    月薪資約新台幣（下同）24,000元，扣除最低生活費9,829
    元、扶養雙親6,552元、扶養小孩6,833元後，僅剩786元，
    根本無力負擔協商款項6,200元，係因銀行不斷來電鼓吹、
    軟硬兼施，聲請人始勉為接受，嗣後聲請人因故被調動職務
    ，所以收入銳減至每月2萬元左右，頓時每月減少4千多元之
    收入，故於不可歸責於己之情況下毀諾。又聲請人無擔保或
    無優先權之債務總額未逾1,200萬元，復未經法院裁定開始
    清算程序或宣告破產，爰聲請更生等語。然查，
（一）聲請人原名李芝儀，前於97年間曾以97年度消債更字第
      133號向本院聲請更生，並就聲請駁回之裁定以98年消債
      抗字第2號提起抗告後，仍遭本院駁回抗告確定之事實，
      業據本院依職權調閱前開案卷查明屬實，並有裁定各一份
      在卷可按，合先敘明。
（二）聲請人固為前開主張，惟(1)聲請人於95年10月14日毀諾時
      ，任職於提拉米蘇蛋糕店，每月薪資收入約為26,385元，
      足認聲請人毀諾當時與協商時之收入情形並無差異，其於
      協商成立後至毀諾期間，並未發生有何情事變更，致協商
      方案履行困難甚或履行不能之情形。(2)聲請人主張需支出
      之扶養費用，均係聲請人協商前所得預見之花費，而非協
      商時無法慮及之突發狀況，為聲請人協商前審究自身還款
      能力得考量之因素，自非協商成立後不可歸責於己，致履
      行有重大困難之事由。聲請人既基於其自由意志與債權銀
      行成立債務協商清償方案，自應受已成立之協議所拘束。
      (3)至聲請人主張因遭調動職務，收入銳減至月薪2萬元左
      右等語，亦均係發生於97年7、8月以後之事，與聲請人95
      年10月間毀諾之事由無涉等情，業經前案認定在案，有裁
      定各一份在卷可按，本件聲請人復執前詞再次聲請更生，
      並未提出確有情事變更之新證據或新事實，尚難認其有不
      可歸責於己致履行顯有重大困難之事由。
三、綜上所述，本件聲請人於協商成立後，難認有何不可歸責於
    己之事由致履行顯有重大困難之事由，其聲請更生與前開規
    定不符，依首揭條文之意旨，本院即無從任由聲請人任意選
    擇毀諾而准予更生之理，自應駁回其更生之聲請。爰裁定如
    主文。
中    華    民    國    99    年    3     月    8     日
                        台灣花蓮地方法院民事庭
                            法      官  陳雅敏
上為正本係照原本作成。
如不服本裁定，應於裁定送達後10日內，以書狀向本院提出抗告
，並繳納抗告費新臺幣1千元
中    華    民    國    99    年    3     月    8     日
                            法院書記官  蕭惟

司法院資訊處製作；財團法人民間司法改革基金會備份。
